臺灣新竹地方法院民事簡易判決  
110年度竹簡字第487號
原      告  新竹市聖心儲蓄互助社

法定代理人  胡黃梅蘭
訴訟代理人  陳詠蘭  
被      告  邱凱麟  
上列當事人間返還借款事件，本院於民國111年2月8日辯論終結
，判決如下：
    主      文
被告應給付原告新臺幣壹拾捌萬伍仟元，及自民國一○五年十一
月三十日起至清償日止，按週年利率百分之九點六計算之利息，
並按上開利率百分之十計算之違約金。
訴訟費用由被告負擔。
本判決得假執行。但被告如以新臺幣壹拾捌萬伍仟元為原告預供
擔保，得免為假執行。
    事實及理由
一、原告主張：被告於民國93年6月28日邀同訴外人吳惠華為連
    帶保證人，向被告借款新臺幣（下同）225,000元，並於同
    日簽立借據（下稱系爭借據），約定借款期限自93年6月28
    日至97年8月20日止，本金部分應按期平均攤還，分為50期
    ，每期1個月，於每期月份20日攤還4,500元，利息應按月繳
    付，暫定以週年利率9.6%計算，但應隨時依理事會所規定之
    利率更動之，借款人任何一次未依約清償本金或利息時，即
    喪失分期攤還之利益，借款應視為全部到期，並加付應收利
    息30%之違約金。詎被告自103年5月5日後即未依約還本繳息
    ，尚積欠本金185,000元及利息、違約金未清償。為此，爰
    依消費借貸之法律關係提起本件訴訟等語。並於本院聲明：
    如主文第1項所示。
二、被告則以：系爭借據簽名非伊所簽，印章亦非伊所有，借款
    當下伊亦不在現場，伊與原告不認識，未曾有過互動接觸，
    亦無借款之情事，並主張時效抗辯，而且伊都沒有收到任何
    通知等語。並於本院聲明：（一）原告之訴駁回。（二）如
    受不利之判決，願供擔保請准宣告免為假執行。
三、本院之判斷：
　　原告主張被告前向原告借款並簽立系爭借據，並由訴外人吳
    惠華為連帶保證人，迄今尚積欠本金185,000元及利息、違
    約金未清償之事實，並提出借據、匯款委託書、個人貸款還
    款明細表、放款個人帳等件為證（見本院110年度司促字第3
    206號卷第9頁、本院卷第49至61頁），為被告所否認，並以
    前揭情詞置辯。是本件所應審究者為：（一）系爭借據之借
    款人「邱凱麟」之簽名是否為偽造？（二）原告對於被告金
    錢消費借貸請求權是否已經罹於時效消滅？經查：
（一）關於系爭借據之借款人「邱凱麟」之簽名，是否為偽造部
      分：
　　  本院將系爭借據原本上「邱凱麟」之簽名（編定為甲類）
      ，以及兩造不爭執下列被告簽名文件：被告於110年8月3
      日當庭書寫筆跡、被告於新竹第三信用合作社印鑑卡及同
      意書2紙、中華郵政股份有限公司新竹郵局申請書、台北
      國際商業銀行申請書及約定書暨密碼簽收單2紙、富邦銀
      行申請暨約定書2紙等原本文件上之簽名（以上均編為乙
      類），送請法務部調查局進行筆跡鑑定，經法務部調查局
      鑑定結果為：「甲類筆跡與乙類筆跡筆劃特徵相同，研判
      應為同一人所書。」，有法務部調查局函文暨指紋鑑識實
      驗室110年12月29日鑑定書及鑑定分析表在卷可佐（見本
      院卷第123至129頁）。本院審酌上開內容乃鑑定專業人員
      依前揭資料比對筆跡之結構佈局、書寫習慣相同等因素所
      為之鑑定結果，具有專業性而得憑採。是以，系爭借據上
      借款人欄「邱凱麟」之筆跡，確為被告親筆書寫而為真正
      。被告否認簽立系爭借據，則無可採。原告主張被告為系
      爭借款之借款人，即屬可信。
（二）關於原告對於被告金錢消費借貸請求權是否已經罹於時效
      消滅部分：
　　　按請求權，因15年間不行使而消滅民法第125條前段定有
      明文。查本件原告係主張被告於93年6月28日間邀同訴外
      人吳惠華為連帶保證人向其借款計225,000元，並簽立借
      據交予原告，最後1次還款是103年5月5日，由被告母親即
      訴外人吳惠華出面還款的，尚積欠本金185,000元，依消
      費借貸關係請求等情，有原告所提之系爭借據影本、放款
      個人帳附卷可稽，故本件債權仍應適用15年之消滅時效，
      而揆諸前開規定，原告就本件借款之債權請求權顯然尚未
      罹於消滅時效。被告主張前開請求權已罹於時效消滅，自
      屬無據。
四、綜上所述，原告依消費借貸之法律關係，請求被告給付如主
    文第1項所示之本金、利息及違約金，於法有據，應予准許
    。
五、本件係就民事訴訟法第427條第1項訴訟適用簡易程序所為被
    告敗訴之判決，依同法第389條第1項第3款規定，依職權宣
    告假執行。被告陳明願供擔保，聲請宣告免為假執行，核無
    不合，爰酌定相當擔保金額准許之。
據上論結，本件原告之訴為有理由，依民事訴訟法第436條第2項
、第78條、第389條第1項第3款、第392條第2項，判決如主文。
中　　華　　民　　國　　111 　年　　2 　　月　　22　　日
                  新竹簡易庭    法  官  邱玉汝
以上正本係照原本作成。
如對本判決上訴，須於判決送達後20日內向本院提出上訴（須按
他造當事人之人數附繕本）；如委任律師提起上訴者，應一併繳
納上訴審裁判費。
中　　華　　民　　國　　111 　年　　2 　　月　　22　　日
                                書記官  陳筱筑